【裁判字號】    98,破更,3
【裁判日期】    990730
【裁判案由】    宣告破產
【裁判全文】
臺灣板橋地方法院民事裁定               98年度破更字第3號
聲  請  人  元毅貿易有限公司
法定代理人  丙○○
代  理  人  黃忠律師
上列聲請人聲請宣告破產事件，本院裁定如下：
    主  文
聲請駁回。
聲請程序費用由聲請人負擔。
    理  由
一、按稅捐之徵收，優先於普通債權，稅捐稽徵法第6 條第1 項
    定有明文。又稅捐債權在破產程序中先於他普通債權而受清
    償，此觀諸稅捐稽徵法第6 條第1 項、第49條及破產法第11
    2 條等規定亦明。而稅捐依法既應較普通債權優先受清償，
    債務人之資產如已不足清償所欠應優先清償之稅捐，而除稅
    捐外，同一優先順位又別無他債權人，應認無多數債權人存
    在，自無聲請破產之必要。否則，債務人之資產已不足清償
    應優先受償之稅捐，其他債權人更無受償可能，倘予宣告破
    產，反而須優先支付破產財團之管理、分配所生之費用及破
    產管理人之報酬等財團費用，將使破產財團財產更形減少，
    徒使稅捐稽徵機關之稅捐優先債權減少分配或無從分配，而
    其他債權人亦無因此受分配之可能，顯與破產制度之本旨不
    合（最高法院95年度台抗字第741 號、第631 號、96年度台
    抗字第339 號、98年度台抗字第861 號裁定及最高法院98年
    度第4 次民事庭會議決議參照）。且按破產乃於債務人不能
    清償其債務時，為使總債權人獲得公平之滿足為目的所行之
    程式，故以有多數債權人存在為前提，如債權人僅有一人，
    既與第三人無涉，即無宣告破產之必要（最高法院65年臺抗
    字第325 號判例意旨可資參照）。
二、本件聲請意旨略以：聲請人因經營不善，業於民國97年3 月
    2 日停業迄今，目前積欠租金均無法清償，積欠員工薪資、
    遣散費亦無法支付，恐將來大部分債權人無法公平受償，爰
    依破產法第58條規定，聲請宣告破產，俾使所有債權人均能
    公平受償云云。
三、經查：
  (一)本件依聲請人所提債權人清冊（見本院97年度破字第67號第
    5 、6 頁）所示，聲請人積欠之債務中，包括甲○○4 個月
    之工資新臺幣（下同）105,600 元（月薪26,400×4 個月）
    、戊○○4 個月之工資121,200 元（月薪30,300×4 個月）
    、乙○○4 個月之工資121,200 元（月薪30,300×4 個月）
    、庚○○4 個月之工資121,200 元（月薪30,300×4 個月）
    ；另依上開4 人之陳報狀記載，甲○○自94年1 月起至96年
    3 月止受僱於聲請人、每月薪資為26,400元，戊○○自92年
    11月起至96年3 月止受僱於聲請人、每月薪資為30,300元，
    乙○○自92年11月起至96年3 月止受僱於聲請人、每月薪資
    為30,300元，庚○○自92年11月起至96年3 月止受僱於聲請
    人、每月薪資為30,300元，其4 人並均陳報聲請人於96年3
    月停業倒閉，積欠其等4 個月薪資云云，有其等之陳報狀可
    稽（見本院97年度破字第67號卷第37頁至40頁）。惟經本院
    依職權調取上開4 人之勞工保險投保資料，依勞工保險局99
    年3 月24日保承資字第09910109 130號函回覆之勞工保險被
    保險人投保資料表（見本院卷第53至57頁）所載，以聲請人
    為投保單位部分，甲○○投保生效時間為93年3 月1 日、退
    保時間為95年10月26日，戊○○投保生效時間為94年5 月23
    日、退保時間為95年10月26日，乙○○投保生效時間為94年
    8 月3 日、退保時間為95年10月26日，庚○○投保生效時間
    為94年9 月21日、退保時間為95年3 月1 日，顯與上開4 人
    陳報狀所載受僱於聲請人之時間嚴重不符。又依本件聲請狀
    之記載，聲請人係於97年3 月2 日停業，斯時積欠上開4 人
    各4 個月薪資（見本院卷第2 、5 頁），基此，聲請人積欠
    上開4 人薪資之期間應為96年11月2 日至97年3 月1 日；惟
    甲○○等4 人以聲請人為投保單位之勞工保險均於95年間已
    退保，且甲○○等4 人均陳報聲請人停業倒閉之時間為96年
    3 月（與聲請人於聲請狀所載停業之時間為97年3 月2 日不
    符），是聲請人所陳積欠薪資之期間，上開4 人並未受僱於
    聲請人，則聲請人稱積欠上開4 人薪資云云，顯非事實。況
    經本院依職權調取聲請人之營利事業所得稅結算申報書資產
    負債表，聲請人於96年及97年資產負債表之負債欄均載其負
    債總額為「0 」，有財政部臺灣省北區國稅局三重稽徵所99
    年6 月29日北區國稅三重一字第0990017809號函暨96年及97
    年資產負債表等件為證（見本院卷第66、77、78頁）。則聲
    請人既於上開資產負債表負債欄均載其負債總額為「0 」，
    顯見該公司於96、97年間申報營利事業所得稅之際，當無積
    欠員工薪資之情事，益徵聲請人稱積欠上開4 人薪資云云，
    並非事實。
  (二)次查，本件聲請人之資產及負債狀況，依其提出之財產狀況
    說明書及債權人清冊所示，資產僅有現金78萬元，負債則有
    1,959,700 元。而剔除上開情節不實之工資債務後，聲請人
    所餘僅有對己○○之租金債務165,000 元及對丁○○之借款
    債務100 萬元等普通債權。又經本院依職權函查結果，聲請
    人尚欠94年度營業稅4,414,968 元，此有財政部臺灣省北區
    國稅局三重稽徵所98年4 月20日北區國稅三重四字第
    0980006133號函1 件附卷可稽（見本院97年度破字第67號卷
    第703 頁）。是本件優先債權僅有上開營業稅優先債權，而
    依稅捐稽徵法第6 條「稅捐之徵收，優先於普通債權」之規
    定，營業稅之優先債權已遠超過聲請人資產，倘准予宣告破
    產，則其財產於清償上開稅款後，已無任何賸餘，其他債權
    人已無法藉由破產程序而受到任何分配清償之機會，遑論破
    產程序尚須優先支付破產財團之費用及財團之債務，將使破
    產財團財產更行減少，其他債權人更無分配清償之機會，與
    破產制度之本旨不符，本件實無宣告破產之實益。故聲請人
    之破產聲請，尚無理由，應予駁回。
四、爰依破產法第5 條、民事訴訟法第95條、第78條，裁定如主
    文。
中    華    民    國    99    年    7     月    30    日
                民事第二庭    法  官  張筱琪
以上正本係照原本作成。
如對本裁定抗告須於裁定送達後10日內向本院提出抗告狀，並應
繳納抗告費新台幣1,000元整。
中    華    民    國    99    年    7     月    30    日
                              書記官  連思斐

司法院資訊處製作；財團法人民間司法改革基金會備份。
